【裁判字號】    91,簡抗,55
【裁判日期】    920127
【裁判案由】    返還不當得利
【裁判全文】
臺灣臺北地方法院民事裁定  九十一年簡抗字第五五號
    抗  告  人  台灣新生報業股份有限公司
    法定代理人  吳樹民
    相  對  人  戊○○
                甲○○
                丁○○即姚效.
                              住台北縣新店市○○路○段十六號三樓
                乙○○即姚效.
                              .
                姚中立即姚效.
                              .
                丙○○即姚效.
                              .
右當事人間請求返還不當得利事件，抗告人對於中華民國九十一年十月十一日本院台
北簡易庭九十一年度北簡字第五一六六號所為裁定，提起抗告，本院裁定如左：
    主      文
原裁定廢棄，發回本院台北簡易庭。
    理      由
一、按起訴程序之合法要件，有絕對要件與相對要件，絕對要件無待被告抗辯，法院
    應依職權調查，如有欠缺，法院應以裁定駁回原告之訴，但其情形可以補正者，
    法院應定期先命補正，而訴訟事件是否屬於普通法院權限，即審判權之有無，為
    絕對的起訴程序合法要件，故法院對此須依職權加以調查。至訴訟事件是否屬於
    普通法院之權，則應以原告起訴主張為訴訟標的之法律關係，是否私法上爭執為
    斷。
二、本件抗告人在原審起訴主張：相對人戊○○、相對人丁○○、乙○○、姚中立、
    丙○○之被繼承人姚效曾及相對人甲○○，依序任職伊所屬會計室主任、政風室
    主任及會計課員，均係經銓敘受有俸給之公務人員，依中央法規職務列等表，相
    對人戊○○及姚效曾為薦八、薦九職等之公務員、相對人甲○○為委任五職等之
    公務員，因聲請人之行政人員疏失，於相對人任職期間，依據未經行政院新聞局
    所核定之新生報員工專業加給支給標準，誤予提高聲請人職等而核發薪資，故彼
    等就溢領薪資部分顯為無法律上原因而受利益，致伊受有損害，相對人應依民法
    第一百七十九條規定及繼承之法律關係，將溢領部分返還伊等語。經核其起訴主
    張之訴訟標的及原因事實，抗告人所主張之訴訟標的係不當得利返還請求權，為
    私法上之法律關係，並非關於公務員俸給法公務員俸給及所定官等之爭執。抗告
    人既係基私法關係起訴，依前揭說明，本件抗告人依民事訴訟程序起訴請求解決
    ，本院自有審判權。
三、原審雖以大法官釋字第三０五號所為：「公營事業依公司法規定設立者，為私法
    人，與其人員間，為私法上之契約關係，雙方如就契約關係已否消滅有爭執，應
    循民事訴訟途徑解決。．．．至於依公司法第二十七條經國家或其他公法人指派
    在公司代表其執行職務或依其他法律逕由主管機關任用、定有官等、在公司服務
    之人員，與其指派或任用機關之關係，仍為公法關係」解釋意旨，認定相對人係
    依法考試及銓敘且定有官等，與抗告人間為上下隸屬公法關係，上訴人關於返還
    溢領薪資之請求應屬公法上給付等情。然查，上開解釋係對公營事業人員契約性
    質之說明，並指示可循之訴訟途徑，及就公營事業依公司法第二十七條指派代表
    人執行職務時，關於指派或任用關係為公法關係之解釋。顯與本件相對人戊○○
    、甲○○及相對人丁○○、乙○○、姚中立、丙○○之被繼承人姚效曾間因溢領
    專業加給所生不當得利返還之爭執無關，自無援用之餘地。是原審依上開大法官
    解釋意旨，認定抗告人起訴不合法，所為駁回抗告人之訴之裁定，尚有未洽。抗
    告論旨指摘原裁定不當，求予廢棄，為有理由。又為維護當事人之審級利益，爰
    將本事件發回原審即本院台北簡易庭更為裁判。
四、據上論結，本件抗告為有理由，依民事訴訟法第四百三十六條之一第三項、第四
    百九十二條第二項，裁定如主文。
中      華      民      國    九十二    年      一      月    二十七    日
                             民事第三庭審判長法       官  謝碧莉
                                             法       官  張靜女
                                             法       官  李維心
右正本證明與原本無異
本裁定不得抗告
中      華      民      國    九十二    年      一      月    二十七    日
~B書記官  林梅珍


司法院資訊處製作；財團法人民間司法改革基金會備份。
